高雄高等行政法院裁定
　　　　　　　　　　　　　　　　　　　96年度簡字第60號
原　　　告　甲○○○
被　　　告　高雄縣政府稅捐稽徵處
代　表　人　乙○○○○
上列當事人間因工程受益費事件，原告不服高雄縣政府中華民國
96年1月2日府法訴字第300925號訴願決定，提起行政訴訟。本院
裁定如下：
    主  文
原告之訴駁回。
訴訟費用由原告負擔。
    理  由
一、按原告之訴有起訴不備其他要件者，行政法院應以裁定駁回
    之，行政訴訟法第107條第1項第10款定有明文。又「人民對
    於中央或地方機關之行政處分，認為違法或不當，致損害其
    權利或利益者，得依本法提起訴願。但法律另有規定者，從
    其規定。」則為訴願法第1條第1項所明定；故提起訴願，以
    有行政處分之存在為前提要件。次按「訴願法及行政訴訟法
    上所稱之處分，係指行政官署本於行政職權對於人民所為之
    行政處分而言。對於官署與其他機關團體間內部所為職務上
    之表示，人民自不得遽以官署為被告而訴請予以撤銷。」最
    高行政法院41年度判字第15號判例可資參照。另按「受益人
    對應納之工程受益費有異議時，應於收到繳納通知後，按照
    通知單所列數額及規定期限，先行繳納二分之一款項，申請
    復查；對復查之核定仍有不服，得依法提起訴願及行政訴訟
    。…」、「繳納義務人對應繳納之工程受益費有異議申請復
    查者，應於規定期限內照繳納通知單所列數額先行繳納二分
    之一款項後，向稅捐稽徵機關申請復查。逾期不予受理。前
    項申請復查案件，稅捐稽徵機關應即移送原查定機關辦理復
    查，原查定機關應核復申請人，並以副本送稅捐稽徵機關，
    其原查定數額有變動時，應編造更正清冊送稅捐稽徵機關辦
    理。」分別為工程受益費徵收條例第16條前段及同條例施行
    細則第63條所明定。故關於工程受益費之核定處分，其行政
    救濟，須先經復查之先行程序，始得提起訴願，即復查之申
    請為上述訴願法第1條第1項但書規定所指之例外情形之一；
    亦即人民對於工程受益費之核定處分如有不服，須先依工程
    受益費徵收條例第16條規定申請復查，須不服復查決定或稅
    捐稽徵機關逾期不為決定，始得提起訴願，而不得未經復查
    程序即逕行提起訴願。再「人民因中央或地方機關之違法行
    政處分，認為其權利或法律上利益受損害者，經依訴願法提
    起訴願而不服其決定，．．．，得向高等行政法院提起撤銷
    訴訟。」為行政訴訟法第4條第1項所明定；故原告依行政訴
    訟法第4條規定提起撤銷訴訟，若其請求撤銷者並非行政處
    分，或其未經合法之前置程序，即逕行提起撤銷訴訟，則其
    起訴均屬不備要件，行政法院應以裁定駁回之。
二、經查，原告欠繳80年度工程受益費新臺幣(下同)83,640元，
    原訂繳納期間為80年1月1日至80年1月30日，經被告改訂限
    繳日期為94年9月23日至94年10月23日，而被告已將上開工
    程受益費(催繳)稅額繳款書於94年9月12日合法送達於原告
    之住居所即高雄縣林園鄉○○村○○○路400之1號，而由原
    告之夫王勳代為收受等情，此有被告工程受益費(催繳)稅額
    繳款書影本及送達證書影本各1份附於原處分卷可稽。又上
    開工程受益費(催繳)稅額繳款書所載繳納期間自94年9月23
    日起至94年10月23日止，則原告對被告核定之工程受益費如
    有不服，應於94年10月24日前提出復查之申請（復查期間本
    於94年10月23日屆滿，因該日為星期日，順延至94年10月24
    日）。惟原告遲至95年11月2日始提出訴願書，並未申請復
    查，此亦有原告訴願書附於原處分卷足稽。是本件原告倘係
    對核定工程受益費之處分不服，依上開所述，應循提起復查
    及訴願之前置程序後，始得向高等行政法院提起撤銷訴訟，
    請求撤銷；然原告就此核定工程受益之處分，並未經復查之
    前置程序，即逕行提起本件行政訴訟，求為撤銷，揆諸前揭
    說明，其起訴屬不備要件，應予以裁定駁回。
三、次查，高雄縣政府96年1月2日府法訴字第300925號訴願決定
    ，係針對原告95年11月2日提出之訴願書所不服被告94年12
    月20日行政執行案件移送書（移送案號：Ｚ00000000000），
    而為之訴願決定，有該訴願書及訴願決定書附於訴願卷可按
    ，足見本件原告係不服被告94年12月20日行政執行案件移送
    書（移送案號：Ｚ00000000000），而提起本件行政訴訟。惟
    查，被告94年12月20日行政執行案件移送書(移送案號:Ｚ000
    00000000)，係依行政執行法第4條第1項及第11條第1項第1
    款規定，就原告欠繳80年度工程受益費事件所為之移送執行
    行為，該移送書之相對人係法務部行政執行署高雄行政執行
    處，核屬上開2機關間內部所為職務上之表示，並非對原告
    所為之行政處分，故原告對之提起訴願，進而訴請撤銷，自
    與前述行政訴訟法第4條規定之撤銷訴訟要件不合，其起訴
    亦屬不備要件，亦應予以裁定駁回。
四、又原告提起本件訴訟，既因程序上不合法而遭駁回，故其所
    為實體上之爭執，本院即無再予審究之必要，併予敘明。
五、依行政訴訟法第236條、第107條第1項第10款、第104條，民
    事訴訟法第95條、第78條，裁定如主文。
中　　華　　民　　國　　96　　年　　3　　月　  26　日
                  第二庭      法  官　許麗華
以上正本係照原本作成。
如不服本裁定，應於送達後10日內，向本院提出抗告狀並表明抗
告理由，如於本裁定宣示後送達前提起抗告者，應於裁定送達後
10日內補提抗告理由書（須按他造當事人人數附繕本）。
提起抗告應繳納送達用雙掛號郵票6份（每份34元）。
中　　華　　民　　國　　96　　年　 　3　　月　 26  　 日
　　　　　　　　　　　　　　　書記官  李昱
附註:
行政訴訟法第235條（第1項、第2項）:
對於適用簡易程序之裁判提起上訴或抗告，須經最高行政法院之
許可。
前項許可，以訴訟事件所涉及之法律見解具有原則性者為限。
